臺灣嘉義地方法院民事判決
111年度訴字第113號
原      告  涂晉瑞  
訴訟代理人  陳國瑞律師
被      告  涂金枝  
上列當事人間請求不當得利等事件，本院於民國111年6月16日言
詞辯論終結，判決如下：      
    主  文
被告應給付原告新臺幣807,247元，及自民國111年3月18日起至
清償日止，按年息百分之5計算之利息。
訴訟費用由被告負擔。
本判決於原告以新臺幣270,000元為被告供擔保後，得假執行。
    事實及理由
壹、程序方面
一、按訴狀送達後，原告不得將原訴變更或追加他訴。但擴張或減縮應受判決事項之聲明者，不在此限。民事訴訟法第255條第1項第3款定有明文。查本件原告起訴請求被告應給付原告新臺幣（下同）849,488元及利息，於民國111年6月16日當庭以言詞方式將本金變更為807,247元（見本院卷第156頁）。經核原告所為，係減縮應受判決事項之聲明，揆諸前揭規定，並無不合，應予准許。
二、被告經合法通知，未於言詞辯論期日到場，核無民事訴訟法
    第386條所列各款情形，爰依原告之聲請，由其一造辯論而
    為判決。
貳、實體方面
一、原告主張：
  ㈠原告與訴外人涂芳麗（姐姐）、被告（父親）共同先後向財
    政部國有財產署南區分署（下稱國產署南區分署）承租坐落
    高雄市○○區○○段000地號、面積1,078平方公尺土地（原告漏
    載此地號土地）及593之2地號、面積837平方公尺土地，承
    租期間自93年1月28日起至107年3月15日止，每人各取得承
    租權3分之1。兩造與涂芳麗未約定各自負擔租金之比例，依
    法應認平均分擔即各3分之1，然被告及涂芳麗長期未支付租
    金，原告業已支付2,421,741元，此有收據（其中部分收據
    將原告之姓名誤載為「涂進瑞」）、存摺交易明細可稽。縱
    使上開金額中有部分屬使用補償金、逾期違約金之性質，然
    只要在租賃期間內支付，即為使用土地之代價。關於原告代
    被告支付應負擔之金額為807,247元（計算式：2,421,741÷3
    ＝807,247）部分，乃原告未受委任，並無義務，而以利於被
    告本人且未違反其意願所為，又被告無法律上原因而受有原
    告代為支付租金之利益，爰依民法第176條第1項、第179條
    規定規定，請求擇一判決。
  ㈡並聲明：
    ⒈被告應給付原告807,247元，及自起訴狀送達之翌日起至清
      償日止，按年息百分之5算付之利息。
    ⒉訴訟費用被告負擔。
    ⒊原告願供擔保請准宣告假執行。
二、被告未於言詞辯論期日到場，亦未提出書狀作何聲明或陳述
    。
三、原告上開主張之事實，業據其提出國產署南區分署111年2月
    17日台財產南租字第11100024860號函、收據、存摺交易明
    細附卷可稽，並經本院向國產署南區分署調閱國有基地租賃
    契約書及查詢向兩造及涂芳麗收取租金及使用補償金情形，
    有國產署南區分署111年4月7日台財產南租字第11100054620
    號、111年6月10日台財產南租字第11150017380號函及所附
    國有基地租賃契約書、收取租金、使用補償金情形表在卷足
    憑（見本院卷第57至63頁、第149至151頁），被告於相當時
    期受合法之通知，而於言詞辯論期日不到場，亦未提出準備
    書狀爭執，應視同自認原告所主張之前開事實，自堪信原告
    上開主張為真實。
四、按無法律上之原因而受利益，致他人受損害者，應返還其利
    益。雖有法律上之原因，而其後已不存在者，亦同，民法第
    179條定有明文。又數人負同一債務，而其給付可分者，除
    法律另有規定或契約另有訂定外，應各平均分擔之，復為民
    法第271條所明定。原告為被告清償債務，被告既因原告之
    為清償，受有債務消滅之利益，被告又非有受此利益之法律
    上原因，原告對被告自有不當得利之返還請求權。查如附表
    所示之租金、使用補償金、逾期違約金合計2,421,741元，
    應由兩造及訴外人涂芳麗3人平均分擔，既經原告清償及代
    償，被告受有債務消滅之利益，被告復非有受此利益之法律
    上原因，原告即得依不當得利規定向被告請求返還之，則原
    告得對被告請求807,247元（計算式：2,421,741÷3＝807,247
    ）。從而，原告依據不當得利返還請求權之法律關係，請求
    被告應給付原告807,247元，及自起訴狀送達之翌日即111年
    3月18日（見本院卷第39頁）起至清償日止，按年息百分之5
    計算之利息，為有理由，應予准許。
五、原告陳明願供擔保，聲請宣告假執行，經核於法並無不合，
    爰酌定相當之擔保金額准許之。
六、訴訟費用負擔之依據：民事訴訟法第78條。　　　　
中　　華　　民　　國　　111 　年　　6 　　月　　30　　日
                          民一庭法　官　黃茂宏   
以上正本係照原本作成。
如對本判決上訴須於判決送達後20日內向本院提出上訴狀。 
如委任律師提起上訴者，應一併繳納上訴審裁判費。 
中　　華　　民　　國　　111 　年　　6 　　月　　30　　日
                                書記官　官佳慧
附表
編號 費用種類 期間 繳款日期 金額（新臺幣） 出處 1 租金 94/07-94/12 94年12月30日 82,626元 本院卷第89頁 2 使用補償金 94/08-94/12 95年2月24日 4,095元 本院卷第89頁、 本院卷第151頁編號2 3 使用補償金   1,920元 本院卷第89頁、 本院卷第151頁編號3 4 租金 96/07-96/12 96年12月31日 98,838元 本院卷第89頁 5 使用補償金  97年1月28日 2,760元 本院卷第91頁、 本院卷第151頁編號5 6 使用補償金   5,880元 本院卷第91頁、 本院卷第151頁編號7 7 租金 97/01-97/06 97年6月30日 98,838元 本院卷第91頁 8 租金 97/07-97/12 97年12月31日 98,838元 本院卷第93頁 9 使用補償金  98年2月27日 5,880元 本院卷第93頁、 本院卷第151頁編號10 10 使用補償金   2,760元 本院卷第93頁、 本院卷第151頁編號11 11 租金 98/01-98/06 98年6月30日 98,838元 本院卷第93頁 12 使用補償金  98年8月31日 5,880元 本院卷第95頁、 本院卷第151頁編號13 13 使用補償金   2,760元 本院卷第95頁、 本院卷第151頁編號14 14 使用補償金 99/01-99/06 99年8月31日 2,760元 本院卷第95頁、 本院卷第151頁編號15 15 使用補償金   5,880元 本院卷第95頁、 本院卷第151頁編號16 16 租金 99/07-99/12 99年12月31日 98,838元 本院卷第97頁 17 使用補償金  100年2月25日 2,760元 本院卷第97頁、 本院卷第151頁編號17 18 使用補償金   5,880元 本院卷第97頁、 本院卷第151頁編號18 19 使用補償金 100/01-100/06 100年8月30日 2,760元 本院卷第97頁、 本院卷第151頁編號20 20 使用補償金   5,880元 本院卷第99頁、 本院卷第151頁編號21 21 租金 100/07-100/12 100年12月30日 98,838元 本院卷第99頁 22 租金 101/01-101/06 101年6月29日 98,838元 本院卷第99頁 23 使用補償金  102年1月9日 5,880元 本院卷第99頁、 本院卷第151頁編號24 24 使用補償金   2,760元 本院卷第101頁、 本院卷第151頁編號26 25 租金 101/07-101/12 102年1月9日 98,838元 本院卷第101頁 26 逾期違約金  102年3月14日 492元 本院卷第101頁、 本院卷第151頁編號27 27 租金 102/01-102/06 102年6月28日 109,122元 本院卷第101頁 28 租金 102/07-102/12 102年12月31日 109,122元 本院卷第103頁 29 租金 103/01-103/06 103年6月30日 109,122元  30 租金 103/07-103/12 103年12月31日 109,122元  31 租金 104/01-104/06 104年6月23日 109,122元  32 租金 104/07-104/12 104年12月29日 109,122元 本院卷第105頁 33 租金 105/01-105/06 105年6月29日 185,316元  34 租金 105/07-105/12 106年1月3日 185,316元 本院卷第113頁 35 租金 106/01-106/06 106年7月3日 185,316元  36 租金 106/07-106/12 107年1月2日 185,316元  37 租金（含補繳租金差額） 107/01-107/02 102/01-106/12 107年6月6日 85,428元 （107/01-107/02之租金62,772元及102/01-106/12之租金差額22,656元） 本院卷第109頁、 本院卷第151頁編號36              合          計    2,421,741元